臺灣高雄地方法院刑事判決　　　　　　 96年度簡上字第301號
上　訴　人
即　被　告　甲○○
上列上訴人因恐嚇案件，不服本院高雄簡易庭95年度簡字第6359
號刑事第一審簡易判決（聲請簡易判決處刑案號：臺灣高雄地方
法院檢察署95年度偵字第410 號），提起上訴，本院管轄之第二
審合議庭判決如下：
    主  文
原判決撤銷。
甲○○以加害生命之事，恐嚇他人致生危害於安全，處有期徒刑
肆月，減為有期徒刑貳月，如易科罰金，以銀元參佰元即新台幣
玖佰元折算壹日。
    事  實
一、甲○○與周鴻至係朋友，緣於民國94年1 月間雙方相偕前往
    大陸地區洽談投資成衣買賣生意，因該投資案須投資約新台
    幣（下同）100 萬資金以向大陸廠商批貨，周鴻至支付40餘
    萬元後，甲○○表示欲參與投資，周鴻至遂讓甲○○出資60
    萬元，惟甲○○因未攜帶足夠之現金而要求周鴻至返台向其
    胞姊郭圯庭（經台灣高雄地方法院檢察署檢察官另為不起訴
    處分）收取60萬元，周鴻至乃先付清貨款，返台後向郭圯庭
    及甲○○之女友各收取30萬元作為甲○○之投資款。詎該投
    資案失利，甲○○無法取回60萬投資款而心有不甘，竟與郭
    圯庭均向周鴻至表示上開60萬元係周鴻至向郭圯庭借貸之款
    項，要求周鴻至償還，甲○○並於94年6 月間某日前往周鴻
    至位在高雄市○鎮區○○路151 巷46號住處，欲尋周鴻至索
    討債務時，竟基於恐嚇危害安全之犯意，向周鴻至之母蔡麗
    珠（已歿）恫稱：「我姐姐的男朋友賴國寶之前向人討債開
    過槍，叫郭鴻至趕快出面處理，免得麻煩」等語，以此加害
    生命之事，使蔡麗珠心生畏懼，致生危害於安全。
二、案經蔡麗珠訴由高雄市政府警察局前鎮分局報請臺灣高雄地
    方法院檢察署檢察官偵查起訴。
    理  由
壹、程序事項
一、按被告以外之人於審判外之言詞或書面陳述，除法律有規定
    者外，不得作為證據。又被告以外之人死亡者，其於檢察事
    務官、司法警察官或司法警察調查中所為之陳述，經證明具
    有可信之特別情況，且為證明犯罪事實之存否所必要者，得
    為證據，刑事訴訟法第159 條第1 項、第159 條之3 第1 款
    分別定有明文。查本件告訴人即證人蔡麗珠於警詢時之陳述
    ，係被告以外之人於審判外之言詞陳述，原則上並無證據能
    力，惟證人蔡麗珠已於95年1 月19日死亡，有個人基本資料
    查詢結果1 份附卷可稽，參以證人蔡麗珠於警詢時所為陳述
    係出於自由意思，員警並無非法取供之情事，堪認就該筆錄
    之製作，具有信用性，即可信之特別情況，況其復為被告所
    為恐嚇犯行現場唯一目擊證人，故亦為證明犯罪事實存在所
    必要，故以之作為證據亦屬適當，因認證人蔡麗珠於警詢所
    為陳述，符合刑事訴訟法第159 條之3 第1 款規定，於本案
    具有證據能力，得作為證據。
二、按被告以外之人於偵查中向檢察官所為陳述，除顯有不可信
    之情況者外，得為證據，同法第159 條之1 第2 項定有明文
    。本件證人周鴻至、周慶福，同案被告郭圯庭於檢察官偵查
    中所為之陳述，並無何顯不可信之情況，依上說明，其於偵
    查中之證言自均具有證據能力。
三、按被告以外之人（包括證人、鑑定人、告訴人、被害人及共
    同被告等）於審判外之陳述雖不符刑事訴訟法第159 條之1
    至之4 等4 條之規定，而當事人、代理人或辯護人於法院調
    查證據時，知有刑事訴訟法第159 條第1 項不得為證據之情
    形，而未於言詞辯論終結前聲明異議者，視為有前項之同意
    ，同法第159 條之5 第2 項定有明文。查證人周鴻至、同案
    被告郭圯庭於警詢時之陳述，其性質雖屬傳聞證據，且當事
    人均已知上述證據乃傳聞證據，而未於言詞辯論終結前聲明
    異議，本院審酌上開證據與本案犯罪事實具有關連性且無不
    當取得之情形，認為以之作為本案之證據亦屬適當，揆諸前
    開規定，上開證人之證言應具有證據能力。
貳、實體部分
一、訊據被告甲○○固坦承於上開時、地曾向告訴人蔡麗珠說過
    「我姐姐的男朋友賴國寶之前向人討債開過槍，叫郭鴻至趕
    快出面處理，免得麻煩」等語，惟矢口否認有何恐嚇危害安
    全之犯行，辯稱：係蔡麗珠先問及其胞姊之男友為何入獄，
    其方告以係因討債開槍一事而入監，且「叫郭鴻至趕快出面
    處理，免得麻煩」這句話並非接在上面討債開槍那句話後面
    講的，其真實意思係指如郭鴻至再不出面處理債務問題，其
    與周鴻至均會惹上麻煩，故其並無恐嚇之意思云云。經查：
（一）被告甲○○於94年1 月間與證人周鴻至相偕前往大陸地區
      洽談投資成衣買賣生意，周鴻至支付40餘萬元後，因被告
      表示欲參與投資，周鴻至遂讓被告出資60萬元，惟被告因
      未攜帶足夠之現金而要求周鴻至返台向同案被告郭圯庭收
      取60萬元，周鴻至乃先付清貨款，返台後向同案被告郭圯
      庭及被告甲○○之女友各收取30萬元作為被告投資款，惟
      事後該投資失利之事實，業據證人周鴻至於警詢、偵查時
      證述在卷（參95偵第410 號卷第12、104 頁），經核與同
      案被告郭圯庭於偵查中之陳述相符（參偵卷第109 頁），
      雖被告辯稱該筆款項係其胞姊郭圯庭所投資，然本院審酌
      同案被告郭圯庭與證人周鴻至於案發前並不相識，郭圯庭
      當無對素未謀面之周鴻至投以巨額投資款項之理，且該筆
      款項又係證人周鴻至所先代墊，茍非同行之被告表明欲投
      資，證人周鴻至又何以返台向同案被告郭圯庭收取投資款
      ，而郭圯庭又豈會平白交付巨額款項予素未謀面之人？故
      證人周鴻至、同案被告郭圯庭上開證述、陳述應屬可採，
      是此部份之事實，先予認定。
（二）又被告因上開投資案失利，為向周鴻至要回所投資之款項
      ，遂於上開時、地，前往被害人蔡麗珠住處要債，並以「
      我姐姐的男朋友賴國寶之前向人討債開過槍，叫周鴻至趕
      快出面處理，免得麻煩」等語恫嚇被害人之事實，業據被
      告於偵查中自承不諱（參95偵第410 號卷第135 、165 頁
      ），核與告訴人即證人蔡麗珠於警詢時之證述相符，證人
      蔡麗珠並證稱：甲○○於95年6 月間某日前往其住處，並
      向其表示郭圯庭之男友賴國寶是專門幫人討債的，且曾在
      某間三溫暖有開過槍討債，讓其聽了覺得很害怕等語（參
      95偵字第410 號卷第8 頁反面）。是此部份之事實，亦堪
      認定。至被告雖辯稱：當天係被害人蔡麗珠先問及其胞姊
      之男友為何入獄，其方告以係因討債開槍一事而入監，且
      「叫周鴻至趕快出面處理，免得麻煩」這句話並非接在上
      面討債開槍那句話後面講的，其真實意思係指如周鴻至再
      不出面處理債務問題，其與周鴻至均會惹上麻煩，故其並
      無恐嚇之意思云云。然查上揭「開槍討債」等語，客觀上
      已足使一般人心生畏懼，以被告係一有相當社會經驗及智
      識能力之成年人，對此當有所認知，況被害人與被告、同
      案被告郭圯庭及其男友均不相識，被害人又何以知悉郭圯
      庭之男友曾入獄之情？又豈會無故向前往其住處討債之被
      告詢以郭圯庭男友入獄之緣由？此均與常理不合。是被告
      上開所辯，顯不足採，其有藉由上開言語恐嚇被害人以達
      其向周鴻至討債之主觀犯意甚明。
（三）另被告聲請傳喚當時亦在場之證人周慶福到庭作證云云。
      惟證人周慶福已於偵查中到庭陳稱：其不認識被告等人，
      也忘記係何人到其住處找周鴻至要債，至於是否曾經有人
      因找不到周鴻至，遂恐嚇其太太蔡麗珠或其他人一事，因
      時間已相隔太久，其也忘記了等語（參95偵字第410 號卷
      第147 頁）。故證人周慶福既於偵查中陳稱對上開犯罪事
      實不復記憶，本院因認尚無傳喚證人周慶福之必要，附此
      敘明。
（四）綜上所述，本件事證明確，被告犯行堪以認定。
二、按被告於行為後，如附表所示之相關法律均業經變更，並俱
    於95年7 月1 日施行，玆經比較結果，裁判時法並未較為有
    利，從而依刑法第2 條第1 項規定，自應適用各該行為時法
    ，亦即修正前刑法。核被告所為，係犯刑法第305 條之恐嚇
    危害安全罪。原審以被告犯罪事證明確，據以論罪科刑，固
    非無見，惟原審判決後，中華民國九十六年罪犯減刑條例已
    於96年7 月4 日公布，同年月16日施行，被告所犯本件之罪
    合於中華民國九十六年罪犯減刑條例第2 條第1 項之3 款規
    定減刑條件，原判決未及予以減刑，即有未合。被告上訴意
    旨認其無恐嚇之犯意云云，雖無理由，已如前述，然原審既
    有上述可議之處，自應由本院撤銷改判。爰審酌被告因與周
    鴻至間之投資債務糾紛，欲尋周鴻至索討債務未果，即率而
    出言恐嚇告訴人，藉此迫使告訴人轉知周鴻至出面解決債務
    ，所為實無可取，且犯後猶矢口否認犯行，態度不佳，及其
    智識程度、犯罪情節、所生危害等一切情狀，量處如主文所
    示之刑，又被告上開犯行係於96年4 月24日前所犯，經核符
    合中華民國九十六年罪犯減刑條例第2 條第1 項第3 款之規
    定，爰依法減刑如主文所示之刑，並依修正前刑法第41條第
    1 項前段之規定，諭知易科罰金之折算標準，以資懲儆。
據上論斷，應依刑事訴訟法第455 條之1 第1 項、第3 項、第
369 條第1 項前段、第364 條、第299 條第1 項前段，刑法第
305 條，修正前刑法第41條第1 項前段，刑法施行法第1 條之1
，中華民國九十六年罪犯減刑條例第2 條第1 項第3 款、第7 條
，判決如主文。
本案經檢察官乙○○到庭執行職務。
中　　華　　民　　國　　96　　年　　10　　月　　22　　日
                  刑事第十七庭  審判長法　官  洪能超
                                      法  官  陳思帆
                                      法  官  王俊彥
本件不得上訴。
以上正本證明與原本無異。
中　　華　　民　　國　　96　　年　　10　　月　　22　　日
                                      書記官  鄭永媚
┌───────────────────────────────────────────────┐
│附表：                                                                                        │
├──────┬─────────────┬─────────────┬───────┬────┤
│刑法第33條第│罰金：（銀元）1 元以上。  │罰金：新臺幣1,000 元以上，│罰金刑之下限，│舊法有利│
│5 款：罰金刑│                          │以百元計算之。            │由銀元1 元即新│        │
│下限變更    │                          │                          │臺幣30元，提高│        │
│            │                          │                          │為新臺幣1,000 │        │
│            │                          │                          │元            │        │
├──────┼─────────────┼─────────────┼───────┼────┤
│【易科罰金折│犯最重本刑為5 年以下有期徒│犯最重本刑為5 年以下有期徒│易科罰金折算標│舊法之折│
│算標準變更】│刑以下之刑之罪，而受6 個月│刑以下之刑之罪，而受6 個月│準由銀元300 元│算標準較│
│修正前刑法第│以下有期徒刑或拘役之宣告…│以下有期徒刑或拘役之宣告者│即新臺幣900 元│低，較為│
│41條第1 項前│得以（銀元，下同）1 元以上│，得以新臺幣1000元、2000元│，提高為以新臺│有利。  │
│段、修正前罰│3 元以下折算1 日，易科罰金│或3000元折算1 日，易科罰金│幣1000元、2000│        │
│金罰鍰提高標│。依刑法第41條易科罰金…就│。                        │元或3000元折算│        │
│準條例第2 條│其原定數額提高為100 倍折算│                          │1 日。        │        │
│→現行刑法第│1 日；法律所定罰金數額未依│                          │              │        │
│41條第1 項前│本條例提高倍數，或其處罰法│                          │              │        │
│段          │條無罰金刑之規定者，亦同。│                          │              │        │
├──────┼─────────────┴─────────────┴───────┴────┤
│比 較 結 果 │舊法罰金刑之下限及易科罰金之折算標準均較低，較為有利。                          │
└──────┴────────────────────────────────────────┘
附錄本案論罪科刑法條：
中華民國刑法第305條
（恐嚇危害安全罪）
以加害生命、身體、自由、名譽、財產之事，恐嚇他人致生危害
於安全者，處2 年以下有期徒刑、拘役或3 百元以下罰金。
